臺灣彰化地方法院民事判決　95年度重訴字第133號
原　　　告　癸○○
　　　　　　己○○
　　　　　　丙○○
　　　　　　丁○○
共　　　同
訴訟代理人　何崇民律師
複 代理 人　黃鈴律師
被　　　告　壬○○
　　　　　　庚○○
　　　　　　辛○○○
共　　　同
訴訟代理人　陳忠儀律師
複 代理 人　楊宏鈞律師
上列當事人間請求拆屋還地事件，本院於民國95年5月10日言詞
辯論終結，判決如下：
    主  文
原告之訴及假執行之聲請均駁回。
訴訟費用由原告負擔。
    事實及理由
一、按訴狀送達後，原告不得將原訴變更或追加他訴。但擴張或
    減縮應受判決事項之聲明者，不在此限。民事訴訟法第255
    條第1項第3款定有明文。本件原告原起訴主張：(一)被告應將
    坐落彰化縣北斗鎮○○段第263、267地號土地上所搭建之建
    物暨設備（實際面積以測量為準）拆除，並將所占用土地騰
    空返還原告。(二)被告應給付原告新台幣（下同）12,739,392
    元，及自起訴狀繕本送達翌日起至清償日止，按年息5%計算
    之利息。(三)被告應自起訴狀繕本送達之翌日起至騰空返還第
    一項土地之日止，按月給付原告212,323元。(四)願供擔保請
    准宣告假執行。嗣於訴訟進行中，將聲明變更為：(一)被告應
    將坐落彰化縣北斗鎮○○段第263地號土地上如附圖A(RC造
    圓柱)所示面積0.13平方公尺、B(RC造圓柱)所示面積0.13平
    方公尺、C(RC造圓柱)所示面積0.13平方公尺、D(RC造圓柱)
    所示面積0.13平方公尺、E(RC造圓柱)所示面積0.13平方公
    尺、F(RC造基座)所示面積3.62平方公尺、G(RC造基座)所示
    面積4.38平方公尺、H(RC造圓柱)所示面積0.13平方公尺、I
    (RC造圓柱)所示面積0.13平方公尺、J(鐵架造平房)所示面
    積19.45平方公尺；以及同段第267地號土地上如附圖K(鐵架
    造平房)所示面積225.50平方公尺拆除，並將所占用之土地
    騰空返還原告。(二)被告應給付原告1,793,568元，及自起訴
    狀繕本送達翌日起至清償日止，按年息5%計算之利息。(三)被
    告應自起訴狀繕本送達之翌日起至騰空返還第一項土地之日
    止，按月給付原告29,893元。(四)願供擔保請准宣告假執行。
    原告上開訴之變更核屬減縮應受判決事項之聲明，與首揭規
    定相符，應予准許，合先敘明。
二、原告起訴主張：
  (1)坐落彰化縣北斗鎮○○段第263、267地號土地（下稱系爭土
    地）原為原告之被繼承人楊正治所有。楊正治於民國94年8
    月25日死亡，原告為其繼承人，故原告為系爭土地之所有權
    人。
  (2)被告未經原告同意，亦無正當權源，竟擅自於系爭土地上搭
    建高爾夫球練習場營利使用，期間原告雖屢向被告請求拆屋
    還地，惟被告至今未為返還。
  (3)被告占有系爭土地供營利之用，受有相當於租金之利益，致
    原告受有損害。依土地法第105條準用同法第97條第1項之規
    定，茲計算被告所受利益如下：起訴前5年內相當於租金
    之利益為1,793,568元，其計算式為：（374平方公尺×1884
    元/平方公尺＋3060平方公尺×942元/平方公尺）×10%×5
    年=1,793,568元。自起訴狀繕本送達被告之翌日起，至被
    告騰空返還系爭土地之日止，每月相當於租金之利益為29,8
    93元，其計算式為：（374平方公尺×1884元/平方公尺＋30
    60平方公尺×942元/平方公尺）×10%÷12月=29,893元。
  (4)被告須就其為有權占有系爭土地之事實負舉證責任。被告辯
    稱因楊正治積欠其債務遂提供系爭土地供其使用至高爾夫球
    練習場停止營業為止云云，均無實據，不足採信。且檢視被
    告所提出之證據資料，即抵押權設定契約書、借據、北斗鎮
    農會貸款餘額證明書等影本，僅足以認定楊正治於76年1月
    12日以其所有東北斗段第656地號及光復段第279、281地號
    土地設定本金最高限額抵押權180萬元，以供被告壬○○向
    北斗鎮農會借款150萬元，及被告辛○○○截至94年10月7日
    止尚有向北斗鎮農會借款2筆合計5,654,354元未清償。上開
    資料所顯示者，借款債務人均為被告壬○○、辛○○○，並
    非楊正治，顯見被告主張楊正治以被告壬○○、辛○○○名
    義向北斗鎮農會借款云云，皆不足採信。
  (5)退步言之，縱使楊正治曾以被告壬○○、辛○○○名義向北
    斗鎮農會借款，惟此與提供系爭土地供被告無償使用，實屬
    二事毫無相干。更何況當時借款之本息仍由楊正治繳納，對
    被告壬○○、辛○○○而言並無實質之損害，然楊正治不僅
    提供系爭土地及光復段第266、265、268、264地號總面積高
    達3,909平方公尺之土地，借與被告庚○○無償使用，且對
    於土地返還日期尚為「被告可繼續使用至高爾夫球練習場停
    止營業，及楊正治清償所負欠被告之債務為止」等不甚清楚
    之約定，此實有違常情。
  (6)又被告所提出之「土地使用權同意書」，不僅無法證明楊正
    治同意被告使用系爭土地，反而足以為楊正治並未同意被告
    使用系爭土地之證明。蓋原告否認上開土地使用權同意書上
    楊正治簽名暨印章之真正，此部份應由被告負舉證之責任。
    且縱使該土地使用權同意書為真正，惟依其內容觀之，楊正
    治同意被告使用之土地為光復段第266地號土地，並非系爭
    土地，足見楊正治並未同意被告使用系爭土地甚明。
  (7)被告又辯稱楊正治及原告等常會返回系爭土地，未曾向被告
    提出異議或有任何阻止之行為云云。惟按無權占有人無權占
    有之行為，本即不因所有權人未向其主張權利之消極不行為
    而形成所有權人同意其使用或改變其無權占有之事實。況且
    被告辛○○○與楊正治為親姊弟關係，因此，縱使楊正治或
    原告知悉被告無權占用之事實，楊正治基於姊弟情誼，原告
    基於楊正治之想法與立場而未向被告主張權利，亦乃人之常
    情，被告以此為有權占有之抗辯，實無可採。爰依民法第
    767條、第179條規定提起本訴，並聲明：(一)被告應將坐落彰
    化縣北斗鎮○○段第263地號土地上如附圖A(RC造圓柱)所示
    面積0.13平方公尺、B(RC造圓柱)所示面積0.13平方公尺、C
    (RC造圓柱)所示面積0.13平方公尺、D(RC造圓柱)所示面積
    0.13平方公尺、E(RC造圓柱)所示面積0.13平方公尺、F(RC
    造基座)所示面積3.62平方公尺、G(RC造基座)所示面積4.38
    平方公尺、H(RC造圓柱)所示面積0.13平方公尺、I(RC造圓
    柱)所示面積0.13平方公尺、J(鐵架造平房)所示面積19.45
    平方公尺；以及同段第267地號土地上如附圖K(鐵架造平房)
    所示面積225.50平方公尺拆除，並將所占用之土地騰空返還
    原告。(二)被告應給付原告1,793,568元，及自起訴狀繕本送
    達翌日起至清償日止，按年息5%計算之利息。(三)被告應自起
    訴狀繕本送達之翌日起至騰空返還第一項土地之日止，按月
    給付原告29,893元。(四)訴訟費用由被告負擔。(五)願供擔保請
    准宣告假執行。
三、被告則以：
  (1)被告係基於使用借貸關係占有系爭土地，並非無權占有。蓋
    ：被告辛○○○與楊正治為姊弟關係，楊正治於76年1月12
    日借用被告壬○○名義向北斗鎮農會抵押借款150萬元。嗣
    楊正治無力清償本息，乃央求被告代為清償，自76年9月8日
    至80年4月10日間被告共代為繳納本息1,891,344元。又楊正
    治因原告丙○○留學澳洲及在澳洲購屋需用資金，復於83
    年11月19日借用被告壬○○名義向北斗鎮農會抵押借款800
    萬元。嗣後楊正治陸續以被告壬○○或辛○○○名義借款，
    雖由楊正治負責清償本息，但歷經多次換單續借及清償，截
    至94年10月7日，尚有楊正治以被告辛○○○名義向北斗鎮
    農會抵押借款2筆合計5,654,354元尚未清償。因楊正治與被
    告有前述債務關係，適被告庚○○於84年間為籌設高爾夫球
    練習場，被告即與楊正治協議由其提供系爭土地及同段第26
    6、265、268、264地號等筆土地，供被告庚○○出資於其上
    興建高爾夫球練習場，且楊正治承諾可繼續使用至該高爾夫
    球練習場停止營業，及楊正治清償所負欠被告之債務為止。
    楊正治為此曾簽立土地使用權同意書，同意被告庚○○於光
    復段第266地號土地上興建鋼架有牆建物，供作「冠軍體育
    用品社」之設立營業地址。被告庚○○因而於系爭土地等土
    地上花費千萬元以上鉅資興建高爾夫球練習場。綜上，本件
    係由楊正治提供系爭土地同意由被告庚○○於其上興建高爾
    夫球練習場使用，被告並非無權占有至明。
  (2)高爾夫球練習場之建物及設備為被告庚○○所有，被告壬○○、辛○○○為被告庚○○之父母，與其同住而已，原告請
    求被告壬○○、辛○○○亦應拆屋還地，於法尚屬無據。
  (3)原告及楊正治雖住於台北，但逢年過節或例假日常會返回系
    爭土地，對於被告庚○○於系爭土地上興建高爾夫球練習場
    之事實，知悉甚明，然從未有任何異議或阻止之行為。又原
    告及楊正治曾多次於高爾夫球練習場內居住過夜，亦曾使用
    高爾夫球練習場之設備，楊正治甚於高爾夫球練習場興建時
    曾多次與被告庚○○討論興建事宜，甚至指揮現場施作之工
    人，由此可知楊正治確有同意被告庚○○使用系爭土地之事
    實。原告在事隔十餘年後方主張被告無權占用，實難採信。
  (4)再者，興建高爾夫球練習場需花費千萬元以上，倘被告庚○○未經楊正治同意，豈敢冒著被拆除之風險而投資鉅資來興
    建。且系爭土地於93年以前之地價稅均由被告繳納，亦可證
    楊正治確有同意被告使用系爭土地。被告既非無權占有系爭
    土地，則原告請求被告給付相當於租金之利益，依法無據，
    且以系爭土地申報地價年息10%計算租金，亦屬過高。
  (5)被告既係基於使用借貸契約而占有系爭土地，且楊正治當時
    亦承諾被告可繼續使用至高爾夫球練習場停止營業及清償所
    負欠之債務為止，則依民法第470條第1項規定，使用借貸未
    定期限者，應於借貸之目的使用完畢時返還之。本件被告庚○○所開設之高爾夫球練習場目前仍繼續營業中，如將系爭
    土地返還予原告，則高爾夫球練習場即無法繼續營業，是其
    借貸之目的仍存在，尚未使用完畢，原告自無權請求返還系
    爭土地等語，資為抗辯，並聲明：原告之訴及假執行之聲請
    均駁回；訴訟費用由原告負擔；如受不利判決，願供擔保請
    准宣告免為假執行。
四、法院之判斷：
  (1)被告辯稱楊正治同意被告庚○○於系爭土地上經營高爾夫球
    練習場，成立使用借貸契約關係，並非無權占用之事實，業
    據被告提出楊正治出具之高爾夫球練習場坐落之另筆光復段
    第266地號土地使用權同意書為證，並經證人即承攬興建高
    爾夫球練習場建物、設備工程之戊○○、乙○○、甲○○到
    庭結證稱高爾夫球練習場興建及開幕時，楊正治曾到場等語
    屬實。查被告庚○○與楊正治為甥舅關係，楊正治既出具土
    地使用權同意書使該高爾夫球練習場得以請領建築執照合法
    經營，且於該高爾夫球練習場興建及開幕時到場，並於被告
    庚○○經營該高爾夫球練習場逾十年期間，均無反對之意思
    表示，是本院認被告上開所辯，尚非無據，堪信為真實。
  (2)按使用借貸未定有期限而定有使用之目的者，應於其借用完
    畢時返還之，但經過相當時期，可推定借用物已使用完畢者
    ，貸與人亦得為返還之請求，民法第470條第1項後段規定甚
    明。經查，本件被告庚○○仍於系爭土地上經營高爾夫球練
    習場，該高爾夫球練習場為84年間所興建，亦未逾行政院頒
    布之固定資產耐用年數表所載鐵造房屋之耐用年數，是難認
    依借貸目的已使用完畢。
  (3)綜上所述，被告並非無權占有系爭土地，則原告依民法第76
    7條之規定，請求原告拆屋還地；依民法第179條之規定，請
    求被告返還不當得利，均無理由，應予駁回。原告之訴既經
    駁回，其假執行之聲請即失所附麗，應併予駁回。
五、本件事證已臻明確，兩造其餘陳述及主張，經審酌與判決結
    果不生影響，爰不另一一論述，附此敘明。
六、訴訟費用負擔之依據：民事訴訟法第78條。
中　　華　　民　　國　　96　　年　　5 　　月　　24　　日
                  民事第二庭    法　官　施錫揮
以上正本係照原本作成。
如對判決上訴，應於判決送達後20日內向本院提出上訴狀。
中　　華　　民　　國　　96　　年　　5 　　月　　24　　日
                      　　　    書記官　黃鏽金
